【裁判字號】    92,交聲,347
【裁判日期】    920425
【裁判案由】    交管條例聲異
【裁判全文】
臺灣板橋地方法院交通事件裁定                    九十二年度交聲字第三四七號
    原處分機關  交通部公路總局臺北區監理所
    異  議  人
    即受處分人  乙○○
右列異議人因違反道路交通管理處罰條例案件，對於交通部公路總局臺北區監理所於
九十一年十二月二十日以北監五字第四０─Ｚ00000000號違反道路交通管理
事件裁決書所為之處分（原舉發案號：內政部警政署道公路警察局九十一年七月二日
公警局交字第Ｚ00000000號）聲明異議，本院裁定如左：
    主  文
原處分撤銷。
乙○○不罰。
    理  由
一、原處分機關係以異議人即受處分人乙○○於民國九十一年七月二日下午三時五分
    許，駕駛車號Ｔ二─九三０五號自用小客車，行經國道一號高速公路南下二七四
    公里處，為超越前車，行駛外側路肩，經內政部警政署國道公路警察局警員攔下
    後掣單舉發，原處分機關乃依道路交通管理處罰條例第三十三條第一項之規定，
    科處罰鍰新台幣六千元，並依同條例第六十三條第一項之規定，記違規點數一點
    。
二、聲明異議意旨略以：異議人乙○○所有之車號Ｔ二─九三０五號自用小客車，於
    九十一年七月二日下午三時五分，在國道一號高速公路南下二七四公里處，因「
    行駛外側路肩（超越前車）」違規事實，經警攔下後掣單舉發。然而異議人無行
    駛路肩之事實，僅憑警員一人自警車內後照鏡反照，即認定異議人行駛路肩，無
    任何照相或攝影等證據，故不服原處分機關所為本件裁決，請求撤銷原裁決處分
    。
三、經查，證人即舉發警員甲○○固到庭結證稱：異議人為超越行駛於外側車道之大
    貨車而行駛路肩，超車後即回到外線車道，其行駛路肩的時間只有一瞬間，異議
    人是在加速道路併入主線車道之後，行駛路肩，我坐在警車的駕駛座，從後照鏡
    看到的等語。惟異議人堅決否認有行駛路肩之行為，並辯稱：大貨車超車，由內
    側車道轉入外側車道，我為了閃避，被迫擠到與高速公路相接之快速道路，然在
    距離加速車道併入主線車道之前約十公尺時，就已回到主線車道，並未行駛路肩
    ，警員自警車後視鏡觀看，恐有誤認之虞，且無照相或攝影等證據，即認定本人
    有行駛路肩，無法令人信服等語（均見本院九十二年三月十二日訊問筆錄）。依
    上開證人即舉發員警及異議人之陳述可知，異議人為閃避大貨車超車，而變換車
    道，變換後隨即駛回原車道，其時間僅一瞬間，而舉發警員從警車內之後照鏡往
    後看，認為異議人車輛在快速道路併入高速公路後才變換車道行駛路肩；而異議
    人認為其在高速公路駛入快速道路，在併入完成前已駛回高速公路，並未行駛路
    肩。姑不論何人所述為真，衡諸本件舉發警員坐於停在快速道路併入高速公路後
    方約二百至三百公尺之警車內，利用後視鏡往後看，警員能否精確看出異議人車
    輛變換之正確位置，因有快速道路併入高速道路之特殊環境，加上視覺及角度之
    誤差，容有誤判之可能性，此與一般無快速道路併入之高速公路，是否行駛路肩
    一望即知之情況有異。再若，異議人車輛為閃避大貨車之超車變換車道隨即駛回
    原車道，時間僅一瞬間，為證人甲○○到庭證述明確，此與一般車輛為求快速便
    捷而行駛路肩之情況有異，異議人上開所辯，尚非違反常情甚巨，使一般人對警
    員舉發事實產生合理之懷疑。況且縱使證人證稱屬實，異議人為閃避大貨車而有
    短時間之違規行為，復與道路交通管理處罰條例第三十三條第一項處罰行駛路肩
    之規範意旨不符。本件舉發內容既有前開可疑之處，原處分未予詳查，遽予裁罰
    ，容有未洽，本件異議為有理由，原處分應予撤銷，並諭知異議人不罰。
四、據上論結，應依道路交通案件處理辦法第二十條，裁定如主文。
中      華      民      國      九十二      年    四    月    二十五    日
                                    臺灣板橋地方法院交通法庭
                                        法  官  侯  志  融
右正本證明與原本無異
如不服本裁定應於送達後五日內向本院提出抗告狀
                                        書記官  吳  進  安
中      華      民      國      九十二      年    四    月    二十五    日


司法院資訊處製作；財團法人民間司法改革基金會備份。
